【裁判字號】    95,訴,12
【裁判日期】    950404
【裁判案由】    水污染防治法
【裁判全文】
臺中高等行政法院判決
                                        95年度訴字第12號
                              .
原      告  柯承佑
            即發裕企業社    弄25號
                          身分.
訴訟代理人  丙○○
被      告  彰化縣政府
代  表  人  甲○○
訴訟代理人  丁○○
上列當事人間因水污染防治法事件，原告不服內政部中華民國94
年11月8日環署訴字第0940069586號訴願決定，提起行政訴訟。
本院判決如下︰
    主  文
原告之訴駁回。
訴訟費用由原告負擔。
    事  實
一、事實概要：
    緣原告於彰化縣大村鄉○○村○○路190號從事針織布印染
    整理作業，經行政院環境保護署環境督察總隊中區環境督察
    大隊（下簡稱中區督察大隊）派員於民國（下同）94年5月
    27日10時45分前往稽查，發現原告未依規定申請貯留許可而
    逕行貯留事業廢（污）水，違反水污染防治法第20條第1項
    規定，案移被告機關依同法第48條規定裁處新臺幣（下同）
    30,000元罰鍰，並限期於94年9月21日前完成補正。原告不
    服，於94年8月1日經由彰化縣環境保護局提起訴願，遭決定
    駁回，原告猶未甘服，遂提起本件行政訴訟。
二、兩造之聲明：
  (一)原告聲明求為判決：
    1.請求撤銷訴願決定及原處分。
    2.訴訟費用由被告負擔。
  (二)被告聲明求為判決：
    1.請駁回原告之訴。
    2.訴訟費用由被告負擔。
三、兩造之爭點：
  (一)原告部分：
    1.原告工廠（即發裕企業社，下同）既有水槽係回收用途，
      是生產上必須的設備，像是一般家庭的水塔，並非貯留廢
      水之用。
    2.原告工廠四周皆無水污染事實，即說明既有水槽係回收水
      ，並非廢水。又工廠營業類別是紗類清洗，清洗完的水是
      循環使用不必排放，由於並非印染布類，沒有染色過程，
      所以不會產生廢水，也沒有申請排放廢水，只要將清洗出
      來的髒東西收集起來交給廠商處理。94年5月27日稽查當
      日原告工廠機器亦未運轉，被告機關處分之理由與事實不
      符，請求撤銷原處分。
  (二)被告部分：
    1.按「事業或污水下水道系統貯留或稀釋廢水，應申請直轄
      市或縣（市）主管機關許可後，始得為之。」為水污染防
      治法第20條第1項所明定；同法第48條第1項規定：「違反
      第20條第1項、‧‧‧或‧‧‧所定辦法者，處新臺幣30,
      000元以上300,000元以下罰鍰，並通知限期補正或改善，
      ‧‧‧。」查原告未依規定申請取得貯留許可，而逕將廢
      水貯留於池槽中，經行政院環境保護署環境督察總隊中區
      環境督察大隊派員於94年5月27日稽查屬實，核有違反水
      污染防治法第20條第1項規定，爰依同法第48條第1項規定
      處罰鍰30,000元整，被告依法處分，並無違誤。
    2.另依事業水污染防治措施管理辦法第2條第3款規定：「貯
      留：指將廢（污）水留置於不屬廢（污）水處理設施程序
      單元之池槽或其他容器內。」原告未依規定申請取得貯留
      許可而逕將廢水貯留於池槽中，被告依違反水污染防治法
      第20條第1項規定，爰依同法第48條第1項規定處分並無不
      當。又事業水污染防治措施管理辦法第29條第2項規定：
      「事業回收使用廢﹙污﹚水，應檢具載明下列事項之回收
      使用計畫，向直轄市、縣﹙市﹚主管機關報備後為之。‧
      ‧‧。」，原告稱既有水槽係回收用途，依前述規定原告
      回收使用廢﹙污﹚水，應檢具回收使用計畫向主管機關報
      備後始得為之，原告顯已違反事業水污染防治措施管理辦
      法第29條第2項規定，一併指明，被告所為處分符合法令
      規定。
    理  由
一、按「事業或污水下水道系統貯留或稀釋廢水，應申請直轄市
    或縣（市）主管機關許可後，始得為之。」、「違反第20條
    第1項、‧‧‧或‧‧‧所定辦法者，處新臺幣30,000元以
    上300,000元以下罰鍰，並通知限期補正或改善，‧‧‧。
    」分別為水污染防治法第20條第1項、第48條第1項所明定。
    次按「本辦法專用名詞定義如下：‧‧‧三貯留：指將廢（
    污）水留置於不屬廢（污）水處理設施程序單元之池槽或其
    他容器內。」、「事業回收使用廢（污）水，應檢具載明下
    列事項之回收使用計畫，向直轄市、縣（市）主管機關報備
    後為之。‧‧‧」為事業水污染防治措施管理辦法第2條第3
    款、第29條第2項規定甚明。
二、本件原告於彰化縣大村鄉○○村○○路190號開設發裕企業
    社，從事針織布印染整理作業，經行政院環境保護署環境督
    察總隊中區環境督察大隊派員於94年5月27日10時45分前往
    稽查，發現原告未依規定申請貯留許可而逕行貯留事業廢（
    污）水，違反水污染防治法第20條第1項規定，案移被告機
    關審核屬實，依同法第48條規定裁處30,000元罰鍰，並限期
    於94年9月21日前完成補正，有中區環境督察大隊環境稽查
    工作紀錄（序號：946280；稽查編號：92-W-104664）、稽
    查當時拍攝之現場相片及彰化縣政府94年6月30日府授環水
    字第0940113154號處分書附本院卷可憑，尚非無據。
三、原告雖主張：原告工廠既有水槽係回收用途，並非貯留廢水
    之用，又原告工廠營業類別是紗類清洗，清洗完的水是循環
    使用不必排放，由於並非印染布類，所以不會產生廢水，也
    沒有申請排放廢水，只要將清洗出來的髒東西收集起來交給
    廠商處理云云，惟查：
    (一)原告係屬染整業，業經證人即94年5月27日前往稽查之
        督察員乙○○於言詞辯論期日到院證稱：「當天稽查時
        我與另一名同事一起去，原告工廠在營業，有在作業，
        有請負責人即原告．．．會同我們看一下全廠，因作業
        中有廢水產生，我們有問他工廠的廢水如何處理，他說
        放在槽中，．．．」、「 (訴願）卷中的照片是其中的
        1個槽。染整產生出來的廢水很難再回收，而且那麼黑
        的廢水很難再回收利用，且6個槽的廢水的顏色都是一
        樣的，並非如同原告訴代所說顏色不同，所以現場看來
        是不可能回收的，且回收也要有許可證。」、「當天原
        告工廠有在染整，出來的水是黑色的。」、「現場稽查
        時並沒有看到有沉澱池的設置。」（見本院卷第62、63
        、64、65頁），原告於言詞辯論期日亦坦承：其工廠有
        染整部門，會產生染整水，該工廠有共有6個水槽，如
        果有「髒東西」會在第1、2槽處理（同卷第61、62頁）
        ；「（如果回收使用是否會產生污泥？）有產生污泥。
        」（同卷第64頁）。足認原告係從事印染整理業，營運
        所產生之事業廢水，應加管制，並參照原告於準備程序
        所陳，「髒東西會收集起來交給廠商處理」及上開證人
        所證現場並無沉澱池之設置等情，系爭水槽既會產生污
        泥，且須再交廠商處理，自難認係首揭事業水污染防治
        措施管理辦法第2條第3款所指之「廢水處理設施程序單
        元之池槽」。原告所貯留廢水行為，依法應申請縣市主
        管機關許可後，始得為之。
    (二)此外，稽查當日現場拍攝之照片顯示：當日原告工廠正
        營運中，而3個儲水槽儲存之水顏色均很深，近似黑色
        ，係工廠營運產生之廢水等情，有證人提出稽查當日現
        場拍攝之照片6幀附本院卷可考，核與證人所述相符，
        是原告謂其工廠非印染業，不會產生廢水，且營運使用
        後之水均循環回收使用不必排放等情，顯與證人陳博全
        所述及照片所見事實不符，尚難採信。
    (三)綜上所述，原告主張各節俱無可採。依首揭說明，原告
        事業核有貯留廢水之行為甚明，其未經向縣（市）主管
        機關申請取得許可，逕將廢水貯留於水槽中，違規之事
        證明確，被告依水污染防治法第20條第1項、第48條規
        定，裁處原告罰鍰30,000元，並限期於94年9月21日前
        完成補正，經核並無不合，訴願決定遞予維持，亦無違
        誤，原告訴請撤銷非有理由，應予駁回。
據上論結，本件原告之訴為無理由，依行政訴訟法第195條第1項
後段、第98條第3項前段，判決如主文。
中    華    民    國    95    年    4     月    4     日
                  第三庭 審判長 法  官  沈應南
                                法  官  許武峰
                                法  官  許金釵
以上正本證明與原本無異。
如不服本判決，應於判決送達後20日內向本院提出上訴書狀，其
未表明上訴理由者，應於提起上訴後20日內向本院提出上訴理由
書（須依對造人數附具繕本）；如於本判決宣示或公告後送達前
提起上訴者，應於判決送達後20日內補提上訴理由書（須附繕本
）。未表明上訴理由者，逕以裁定駁回。
提起上訴應預繳送達用雙掛號郵票390元（34元及5元郵票各10份
)。
中    華    民    國    95    年    4     月    4     日
                                書記官  孫庠熙


司法院資訊處製作；財團法人民間司法改革基金會備份。
